【裁判字號】    98,審訴更一,11
【裁判日期】    990122
【裁判案由】    交付資料
【裁判全文】
臺灣臺北地方法院民事裁定          98年度審訴更一字第11號
原      告  甲○○
被      告  國防部
法定代理人  乙○○
被      告  國防部空軍司令部
法定代理人  雷玉其
上列當事人間交付資料事件，本院裁定如下：
    主  文
本件移送臺灣臺北高等行政法院。
    理  由
一、本件原告起訴主張略以：伊於民國 79年1月10日向高維英遺
    眷承頂申配由被告列管位於屏東市○○里○○路56號崇仁新
    村之眷舍一戶迄今。屏東空軍 439聯隊、空軍、國防部官官
    相護，擅長推拖拉、和稀泥上下其手，瞞騙等技倆至今隱匿
    原告資料。前空軍總司令黃顯榮上將、政戰主任李天羽中將
    （前國部部長）、承辦人王安國中校（前國防部空軍司令部
    眷福處副處長）猛向原告賠不是，吩咐原告填妥切結書、認
    證書即可奈何瞞騙。台北高等行政法院法官有叫被告和解，
    奈何被告不同意，法官失職未傳訊證人李天羽及王安國。原
    告花錢承頂眷舍資料由王安國於 86年5月26日專案呈報國防
    部至今未歸還。請求向國防部查詢李天羽、王安國住處後傳
    訊並切結後與原告當面對質。爰依民法第184條、第185條、
    186條、214條、 215條規定提起本訴，請求被告返還「海軍
    第三造船廠簡便行文表、字號中華民國 97年1月17日1718初
    （79）恪政0264號」第 2點檢附資料：古員服務年資及領房
    補證明、戶籍謄本、申配眷社保證書、重建眷村同意書各三
    份、畢業證書影本二份、房補卡正本一份、照片各兩張、眷
    戶異動表、管制表、管理表各三份、高員遺眷人員轉讓同意
    書3份、撫恤令影本2份、戶籍謄本 3份、居住證正本（補發
    ）一份等語。
二、按第168條至第172條及前條所定之承受訴訟人，於得為承受
    時，應即為承受之聲明，民事訴訟法第 175條定有明文。查
    本件原告起訴時被告國防部空軍司令部之法定代理人為丙○
    ○，嗣被告國防部空軍司令部於民國98年12月22日具狀由變
    更後被告國防部空軍司令部之法定代理人雷玉其聲明承受訴
    訟，核與前揭規定尚無不合，自應准許。
三、按我國關於行政訴訟與民事訴訟之審判，依現行法律之規定
    ，係採二元訴訟制度，分由不同性質之法院審理。關於因公
    法關係所生之爭議，由行政法院審判，因私法關係所生之爭
    執，則由普通法院審判，司法院大法官會議釋字第448 號著
    有解釋明文。而普通法院認其無受理訴訟權限者，應依職權
    裁定將訴訟移送至有受理訴訟權限之管轄法院；訴訟事件不
    屬普通法院之權限者，又不能依第31條之2 第2 項規定移送
    者，普通法院應以裁定駁回之，98年1月21日修正通過之民
    事訴訟法第31條之2第2項、第249條第1項第1款亦定有明文
    。次按，人民與中央或地方機關間，因公法上原因發生財產
    上之給付或請求作成行政處分以外之其他非財產上之給付，
    得提起給付訴訟，行政訴訟法第8條第1項前段定有明文。又
    人民請求國家為一定之行為時，國家應為之行為，可能是法
    律行為，也可能是事實行為。如屬法律行為，可能為行政處
    分，亦可能為行政處分以外之其他法律行為。如屬行政處分
    者，人民固應依行政訴訟法第5條之規定，提起課予義務訴
    訟。如屬行政處分以外之法律行為或事實行為，則得依行政
    訴訟法第8條規定提起給付訴訟。而於修正之行政訴訟法施
    行以後，如基於公法上原因，而請求財產上之給付，依行政
    訴訟法第8條之規定，應向行政法院提起行政給付之訴，此
    有最高行政法院98年判字第147號判決及最高法院94年台上
    字第753號裁判意旨可參。
四、經查，原告係因向被告申配眷舍，而依行政程序法第35條「
    當事人依法向行政機關提出申請者，除法規另有規定外，得
    以書面或言詞為之」及37條「當事人於行政程序中，除得自
    行提出證據外，亦得向行政機關申請調查事實及證據」之規
    定，而交付申配眷舍之資料（即「海軍第三造船廠簡便行文
    表、字號中華民國 97年1月17日1718初（79）恪政0264號」
    第2點檢附之資料，參 98年12月28日言詞辯論筆錄），該資
    料係供被告准否核配眷舍之用。雖原告主張其為一般百姓，
    本件請求被告返還資料之訴訟應由普通法院管轄，惟原告係
    因向行政機關即被告申請作成核准改配眷舍之行政處分，而
    依行政程序法之規定交付前開資料，被告發還前開資料之行
    為則屬行政處分以外之給付行為，是原告請求被告返還前開
    資料，核其性質應屬公法事件，依前揭規定及判決意旨，原
    告自應循行政訴訟之救濟程序為請求，是本件應屬行政法院
    權限之事件，非本院職掌範圍，而被告機關所在地係在臺北
    市，依前揭法律規定，應將本件裁定移送至有受理訴訟權限
    之臺灣臺北高等行政法院。
五、依民事訴訟法第31條之2第2項裁定如主文。
中    華    民    國    99    年     1    月    22    日
                  民事第六庭    法  官  張瑜鳳
以上正本係照原本作成
如對本裁定抗告須於裁定送達後10日內向本院提出抗告狀，並繳
納抗告費新臺幣1,000元
中    華    民    國    99    年    1     月    22    日
                                書記官  羅元秀

司法院資訊處製作；財團法人民間司法改革基金會備份。
